臺灣臺北地方法院民事判決
　　　　　　　　　　　　　　　　  110年度北簡字第14879號
原      告  許庭諳  

訴訟代理人  游敏傑律師
            賴可欣律師
被      告  許文樵  
上列當事人間因過失傷害案件，原告提起刑事附帶民事訴訟，請
求損害賠償事件，經本院刑事庭裁定移送前來（110年度審交簡
附民字第9號），本院於民國111年7月7日言詞辯論終結，判決如
下：
    主      文
原告之訴及假執行之聲請均駁回。
訴訟費用由原告負擔。
    事實及理由
一、原告起訴主張：被告於民國109年2月17日19時許，駕駛車牌
    號碼0000－00號自用小客車（下稱系爭汽車），沿臺北市文
    山區辛亥路5段25巷內由東往西方向行駛，行經該路段與辛
    亥路5段路口（下稱系爭路口）時，竟疏未注意汽車行駛至
    交岔路口時，轉彎車應禮讓直行車先行，即貿然左轉彎往辛
    亥路5段懷恩隧道方向行駛，適有原告騎乘訴外人睿能數位
    服務股份有限公司所有之車牌號碼000－0000號普通重型機車
    （下稱系爭機車），由興隆路2段244巷內由西往東方向駛至
    系爭路口，為閃避而緊急煞車自摔，因而人車倒地（下稱系
    爭事故），致原告受有右側脛，腓骨幹閉鎖性骨折、左側手
    部挫傷等傷害（下合稱系爭傷害），而本件車禍事故亦經臺
    北市車輛行車事故鑑定委員會及覆議會認定被告為肇事主因
    ，故被告應賠償原告下列費用：（一）醫療費用新臺幣（下
    同）10萬6,533元。（二）工作損失21萬7,928元：原告因本
    件事故受有系爭傷害，於109年2月17日起至109年10月16日
    止，共計8個月無法工作，而原告為計時人員，故以本件事
    故發生前6個月計算平均薪資為2萬7,241元，是被告應賠償
    原告21萬7,928元（計算式：2萬7,241元×8月＝2萬7,928元）
    。（三）看護費33萬5,000元：原告因手術後有4個月期間須
    全日專人看護，故以每日2,500元計算，被告應賠償原告30
    萬元（計算式：2,500元×〈4月×30日＝120日〉＝30萬元），且
    因術後須再次手術拆除骨折鋼板，此手術後亦須休養2周，
    故以每日2,500元計算，此部分被告應賠償原告3萬5,000元
    （計算式：2,500元×14日＝3萬5,000元）。（四）輔助器材
    費1,800元：原告因受有系爭傷害而行動不便，因而購買腋
    下拐杖及助行器，共計1,800元。（五）系爭機車維修費用1
    萬3,264元：系爭機車為原告向訴外人GOGORO公司租借之共
    享機車，因本件事故受損而花費修復費用為1萬2,964元及拖
    吊費300元，共1萬3,264元。（六）精神慰撫金30萬元，以
    上合計被告應給付原告97萬4,525元（計算式：10萬6,533元
    ＋21萬7,928元＋33萬5,000元＋1,800元＋1萬3,264元＋30萬元＝9
    7萬4,525元），而原告就其中醫療費用10萬6,533元部分僅
    請求9萬9,346元、其中看護費33萬5,000元部分僅請求30萬
    元，故被告共應賠償原告93萬2,338元（計算式：9萬9,346
    元＋21萬7,928元＋30萬元＋1,800元＋1萬3,264元＋30萬元＝93萬
    2,338元）。爰依民法侵權行為法律關係提起本件訴訟等語
    。並聲明：（一）被告應給付原告93萬2,338元，及自起訴
    狀繕本送達翌日起至清償日止，按週年利率5%計算之利息。
    （二）原告願供擔保請准宣告假執行。
二、被告則以：被告無肇事責任，被告於刑事庭自認有過失係為
    取得緩刑或簡易判決，而被告雖有未達路口中心即左轉之行
    為，然系爭事故之發生原因為原告行經系爭路口時，未減速
    慢行及租用系爭機車時，未檢查系爭機車之煞車系統且不熟
    悉操作方式，導致系爭機車失控摔車所致，且原告亦於警詢
    筆錄中陳稱其係於號誌燈轉換為紅燈前，加速上坡行駛欲通
    過該路段，顯見系爭事故為原告車速過快及煞車過度所致，
    而被告駕駛系爭汽車雖有向左偏行之行為，然被告於系爭路
    口看見原告時，已立即煞車停止行進，兩車間尚有25公尺以
    上之距離，足使原告有充足之反應時間及閃避空間，顯見被
    告已盡力避免危害發生，故被告向左偏行之行為不會造成原
    告摔車受傷之必然結果。又臺北市車輛行車事故鑑定覆議會
    覆議意見書（下稱系爭覆議意見書）並無參考價值，系爭覆
    議意見書僅憑事故發生時之平面測量圖及警方筆錄即判斷肇
    事責任歸屬，卻未考量系爭路口之地形環境及相關科學數據
    等因素，且並非引用道路交通處罰條例第48條第3款，行經
    交岔路口未達中心處，佔用來車道搶先左轉彎之規定，卻引
    用道路交通法規第102條第1項第7款，認為被告身為轉彎車
    卻未禮讓直行車先行，然系爭汽車與系爭機車間已有充足之
    安全煞車距離，且並無任何明文規定應保留之安全煞車距離
    為何，顯見系爭覆議意見書不得作為判決基礎。另原告向華
    南產物保險公司提出之109年7月1日診斷證明書並未記載原
    告應休養之天數及是否需專人照顧，而原告另行提出之臺北
    市萬芳醫院（下稱萬芳醫院）於109年11月1日所開立之診斷
    證明書（系爭診斷證明書）卻記載原告應休養4個月，而系
    爭診斷證明書開立時間距離系爭事故發生時已經過9個月期
    間，此期間已逾系爭診斷證明書所載之應休養4個月期間，
    極可能係原告為請求高額看護費而誤導醫師診斷後出具，且
    系爭診斷證明書亦未記載須有專人全天或半天照護，亦未註
    明不宜從事之工作內容及時間，故原告請求無理由。再關於
    （一）醫療費用9萬9,346元：原告已自華南產物保險股份有
    限公司受有強制責任保險金4萬5,910元，該部分自應於其請
    求金額中扣除。（二）工作損失21萬7,928元部分：原告應
    以診斷證明書所載之休養日數作為請求工作損失之依據，且
    原告任職之公司為其投保薪資為2萬1,009元，而原告為計時
    人員，工時為排班制且較自由，自不得以系爭事故發生前6
    個月之平均工時（包含加班時數）作為請求依據。（三）看
    護費30萬元部分：原告受傷部位為右腳，與日常手部活動及
    進食無涉，自與一般專業專人全日照顧之情形有別，且原告
    應證明其確實有親友代為全日或半日看護之事實，其請求之
    看護費亦應以強制險所訂之1,200元計算較為合理，況扣除
    住院7日已請領之強制險8,400元後，原告尚有23日之看護費
    可向保險公司申請理賠。此外，如鈞院認為被告須負過失責
    任，被告對於原告請求之醫療器材費用及系爭機車維修費用
    均不爭執。另外，被告自系爭事故發生後3個月，均有關心
    原告之傷勢，並得到原告良好之回應，並非如原告所述其受
    有精神上痛苦之情形等語，資為抗辯。並聲明：（一）原告
    之訴駁回。（二）如受不利益判決，被告願供擔保請准宣告
    免為假執行。
三、得心證之理由：
（一）按汽車行駛至交岔路口，汽車駕駛人轉彎時，應注意轉彎
      車應讓直行車先行。道路交通安全規則第102條第1項第7
      款定有明文。又因故意或過失，不法侵害他人之權利者，
      負損害賠償責任。違反保護他人之法律，致生損害於他人
      者，負賠償責任，但能證明其行為無過失者，不在此限。
      汽車、機車或其他非依軌道行駛之動力車輛，在使用中加
      損害於他人者，駕駛人應賠償因此所生之損害，但於防止
      損害之發生，已盡相當之注意者，不在此限。民法第184
      條第1項前段、第2項及第191條之2分別定有明文。是侵權
      行為所發生之損害賠償請求權，以有故意或過失不法侵害
      他人之權利為其成立要件，若其行為並無故意或過失，即
      無賠償之可言。又侵權行為損害賠償之債，須損害之發生
      與加害人之故意或過失加害行為間有相當因果關係，始能
      成立。
（二）原告主張被告於109年2月17日19時許，駕駛系爭汽車沿臺
      北市文山區辛亥路5段25巷內由東往西方向行駛，行經系
      爭路口時，竟疏未注意汽車行駛至交岔路口時，轉彎車應
      禮讓直行車先行，即貿然左轉彎往辛亥路5段懷恩隧道方
      向行駛，適有原告騎乘系爭機車，由興隆路2段244巷內由
      西往東方向駛至系爭路口，為閃避系爭汽車而發生系爭事
      故，原告因而受有系爭傷害。又被告之上開行為，前經臺
      灣臺北地方檢察署檢察官以109年度偵字第21124號提起公
      訴，並因被告於準備程序中自白犯罪，經本院刑事庭認宜
      改依簡易判決處刑後，以110年度審交簡字第61號判決(下
      稱系爭判決)判處被告犯過失傷害罪，處拘役40日，如易
      科罰金，以1,000元折算1日在案，並提出系爭刑事判決書
      及系爭覆議意見書等件為證（見本院卷第13至15頁、第14
      7至150頁）。查被告固不否認其於上開時、地有未達系爭
      路口中心處即向左轉之行為，然辯稱被告於系爭路口看見
      系爭機車時，已立即煞車停止行進，兩車間之距離已足使
      原告有充足之反應時間及閃避空間，而原告已於警詢時自
      承其係於系爭路口號誌燈轉換為紅燈前，加速行駛欲通過
      系爭路口，顯見系爭事故之發生原因為原告行經系爭路口
      時，未減速慢行及煞車不當，而致系爭機車失控摔車所致
      等語。
（三）經查，系爭覆議意見書肇事分析雖略以：「…A車（即系爭
      汽車）係左轉彎車，惟A車於左轉過程中未達交叉路口中
      心處即已向左轉向，未禮讓對向直行B車（即系爭機車）
      先行而逕自左轉，雖係B車自摔後滑行再與其發生碰撞，
      然其轉向行為已影響直行B車之行駛動線，仍與事故發生
      有因果關係…」（見本院卷第149頁），惟經本院當庭勘驗
      事故發生時之路口監視器畫面顯示：「(檔名：LALC000-0
      0-000000撞擊，下爭系爭A畫面）勘驗結果：（0：07）被
      告駕駛系爭汽車自畫面右側出現，此時系爭汽車沿臺北市
      文山區辛亥路5段25巷由東向西行駛至辛亥路5段25巷與辛
      亥路5段交叉路口準備左轉，其左轉方向燈為閃爍狀態且
      車頭已向左偏移。（0：08）系爭汽車持續向左前方緩慢
      行駛一小段距離後，原告騎乘系爭機車自畫面左側出現，
      而系爭機車出現時已呈現向右摔之狀態。（0：09至0：11
      ）原告騎乘系爭機車摔倒後，系爭機車持續向前滑行，並
      於畫面時間0分10秒時撞擊系爭汽車車頭後停止於系爭汽
      車前方，而原告則持續向右前方翻滾至系爭汽車駕駛座車
      門旁位置。」、「(檔名：LALC000-00-000000撞擊，下爭
      系爭B畫面）勘驗結果：（0：11）系爭汽車自畫面左上方
      出現，此時系爭汽車沿臺北市文山區辛亥路5段25巷由東
      向西行駛至辛亥路5段25巷與辛亥路5段交叉路口準備左轉
      。（0：12）系爭汽車持續向左前方行駛，此時系爭機車
      自畫面右上方出現，系爭機車沿臺北市文山區興隆路2段2
      44巷由西向東進入辛亥路5段25巷與辛亥路5段交叉路口，
      並位於辛亥路5段第二車道位置。（0：13）系爭機車行駛
      至辛亥路5段第一、二車道中間位置時，向左前方摔倒時
      ，系爭汽車仍向前行駛。（0：14至0：15）系爭汽車於0
      分14秒時停駛，系爭機車仍持續向前滑行，0分14秒至0分
      15秒間，系爭汽車仍然停駛，系爭機車於此期間碰撞系爭
      汽車車頭，而原告則向前翻滾至系爭汽車左側。」、「（
      檔名：LALC000-00-000000撞擊，下爭系爭C畫面）勘驗結
      果：（0：00至0：04）0分01秒左下方有訴外機車出現，
      並於斑馬線前跟中間，煞車燈各亮一次，此時系爭汽車在
      訴外車輛的左前方，此時系爭汽車沿臺北市文山區辛亥路
      5段25巷由東向西行駛至辛亥路5段25巷與辛亥路5段交叉
      路口準備左轉，其左轉方向燈為閃爍狀態。（0：05）系
      爭機車自畫面左下方出現，此時系爭機車沿臺北市文山區
      興隆路2段244巷由西向東準備進入辛亥路5段25巷與辛亥
      路5段交叉路口。（0：06）系爭汽車持續向左前方移動，
      此時系爭機車已進入辛亥路5段25巷與辛亥路5段交叉路口
      。（0：07）系爭機車於煞車燈亮起後，隨即向右側摔倒
      。（0：08）系爭汽車停止行進，此時系爭機車於摔倒後
      向系爭汽車方向滑行，而原告則向右前方翻滾。（0：09
      至0：10）系爭機車於畫面時間0分09秒撞擊系爭汽車車頭
      後停止滑行，原告則持續翻滾至系爭汽車左側。」，此有
      勘驗筆錄在卷可稽（見本院卷第191至193頁）；又參以原
      告之臺北市政府警察局文二分局交通分隊道路交通事故談
      話紀錄表內容：「…我駕駛普重機(ENQ-8780，即系爭機車
      )沿興隆路2段244巷西往東行駛，因為要趕在紅燈前過路
      口便加速行駛，且因為前方有車要轉彎，我便閃車，當時
      我煞車完後就滑倒…」等語（見本院卷第35頁），由上開
      畫面顯示，被告駕駛系爭汽車行經系爭路口時係緩慢向左
      轉向，並非急速貿然轉彎，而原告騎乘系爭機車，於系爭
      B畫面0：13秒行駛至辛亥路5段第一、二車道中間位置時
      ，即已自行向右前方摔倒，而斯時系爭汽車尚未進入辛亥
      路5段由南向北方向之第2車道。又參諸系爭路口為雙向四
      線道之交岔路口，自車道停止線跨越該交岔路口距離將近
      14公尺，此有道路交通事故現場圖附卷可參（見本院卷第
      29頁），是由原告於0：13已於辛亥路5段第一、二車道間
      即向右摔倒，而系爭汽車則尚未進入辛亥路5段由南向北
      方向之第二車道之情形，足徵被告駕駛系爭汽車左轉時，
      系爭汽車與系爭機車至少有2個車道即6公尺之距離；復參
      以道路交通事故現場圖顯示，臺北市文山區辛亥路5段25
      巷由東往西方向之車道寬為4.6公尺，而系爭汽車於本件
      事故發生後之停放位置與車道左側相對位置，尚餘2.8公
      尺，是被告雖有向左轉向之行為，然其占用車道之程度尚
      非甚鉅，二車間仍有相當之應變距離，若原告有注意車前
      狀況，本應可避免系爭事故之發生，而原告卻於行經上開
      路段時，不僅未減速做煞停之準備，猶有貿然加速通過路
      口停止線之行為，足見本案肇事責任應為原告行至交叉路
      口疏未減速慢行及未注意車前狀況採取相應之措施（例如
      緩煞）始致發生本件車禍，堪認被告已盡其注意義務下仍
      無法防免該事故之發生，自無從命被告就系爭事故負其責
      任。
四、綜上所述，原告依民法侵權行為法律關係請求被告賠償93萬
    2,338元，及自起訴狀繕本送達翌日起至清償日止，按週年
    利率5%計算之利息，為無理由，應予駁回。
五、本件事證已臻明確，兩造其餘攻擊防禦方法及舉證，核與本
    件判決結果無影響，爰不另予一一論述，併此敘明。
六、訴訟費用負擔之依據：民事訴訟法第78條。
中　　華　　民　　國　　111 　年　　7 　　月　　29　　日
                  臺北簡易庭  法  官  陳家淳
以上正本證明與原本無異。
如不服本判決，應於判決送達後20日內向本庭（臺北市○○○路
0段000巷0號）提出上訴狀。（須按他造當事人之人數附繕本）
如委任律師提起上訴者，應一併繳納上訴審裁判費。
中　　華　　民　　國　　111 　年　　8 　　月　　4 　　日
                              書記官  蘇炫綺